【裁判字號】    95,上訴,1080
【裁判日期】    950517
【裁判案由】    強盜等
【裁判全文】
臺灣高等法院刑事判決                95年度上訴字第1080號
上  訴  人  臺灣桃園地方法院檢察署檢察官
上  訴  人
即  被  告  甲○○
選任辯護人  蕭萬龍律師
上列上訴人因被告強盜等案件，不服臺灣桃園地方法院94年度訴
字第1157號，中華民國95年1月25日第一審判決（起訴案號：臺
灣桃園地方法院檢察署93年度偵字第19359號），提起上訴，本
院判決如下：
    主  文
原判決撤銷。
甲○○無罪。
    理  由
一、公訴意旨略以：被告甲○○前曾於民國（下同）90年間向告
    訴人乙○○借款新臺幣（下同）65萬7千元，並開立付款人
    新竹國際商業銀行、票號AA0000000號、面額65萬7千元之支
    票1紙予告訴人乙○○以供擔保，嗣被告甲○○陸續清償53
    萬元後，即未繼續清償，告訴人乙○○即向被告甲○○催討
    餘款。迨93年12月1日晚間8時30分許，被告甲○○本欲與告
    訴人乙○○相約在桃園縣桃園市○○路上「真鍋咖啡館」協
    商解決上開債務，經告訴人乙○○告知其人現在桃園縣桃園
    市○○路○段4號阿匹婆藥燉排骨店，被告甲○○即與數10名
    真實姓名、年籍不詳之人士，意圖為自己不法之所有，由被
    告甲○○帶領該數10名真實姓名、年籍不詳之人士一同前往
    阿匹婆藥燉排骨店，並由該數10名真實姓名、年籍不詳之人
    在上址以拳腳毆擊之強暴方式毆打告訴人乙○○，至告訴人
    乙○○受有頸部挫傷、右大腿挫傷之傷害而不能抗拒，該等
    姓名、年籍不詳之人復自告訴人乙○○身上強取上開支票並
    欲將告訴人乙○○拉至馬路上，俟因馬路人多而作罷，嗣經
    告訴人乙○○報警處理，被告甲○○始於同年月2日2時30分
    許為警通知到案，並扣得上開支票1紙，因認被告甲○○涉
    犯刑法第328條第1項之強盜罪嫌云云。
二、按犯罪事實應依證據認定之，無證據不得認定犯罪事實；又
    不能證明被告犯罪者，即應諭知無罪之判決，刑事訴訟法第
    154條第2項、第301條第1項分別定有明文。又認定犯罪事實
    須憑證據，為刑事訴訟法所明定，故被告犯罪嫌疑，經審理
    事實之法院，以盡其調查職責，仍不能發現確實之證據足資
    證明時，自應依法為無罪判決。且事實之認定，應憑證據，
    如未能發現相當證據，或證據不足以證明，自不能以推測或
    擬制之方法，以為裁判基礎（最高法院20年上字第893號、
    40年台上字第86號判例參照）。再者，告訴人之告訴，係以
    使被告受刑事訴追為目的，是其陳述是否與事實相符，仍應
    調查其他證據以資審認（最高法院52年台上字第1300號判例
    參照）。
三、公訴人認被告甲○○涉犯上開強盜罪嫌，無非係以上開事實
    業據告訴人指訴綦詳，並經證人陳衍儒、魏彩鳳證述屬實，
    復有新竹國際商業銀行支票1紙、遠東國際商業銀行綜合存
    款存摺、匯款申請書3紙、中華郵政ATM交易紀錄3紙、敏盛
    綜合醫院診斷證明書等附卷可稽，為其主要論據。惟訊據被
    告固坦承於93年12月1日晚間9時50分許，確有至上開阿匹婆
    藥燉排骨店與證人乙○○協商償還債務之事實，惟矢口否認
    有何搶奪及傷害之犯行，辯稱：伊之前有開1張面額65萬7千
    元的支票給乙○○，後來伊陸續清償，尚有10萬元餘額未償
    付，故於93年12月1日晚間9時50分許，伊至桃園市○○路○
    段4號阿匹婆藥燉排骨店，將10萬元交給乙○○，乙○○即
    將該支票交還給伊，之後伊還在現場用餐，伊有聽到乙○○
    與旁人講話，類似拉扯的聲音，但是伊不敢回頭去看，伊要
    離開時乙○○與該發生拉扯的人還在現場，與乙○○衝突的
    人非伊帶去的，這些人與伊無關等語。
四、經查：
(一)告訴人乙○○於警詢時、檢察官偵查中及原審審理時固均指
    稱：伊於90年間與被告曾有一筆65萬7千元之債務，當時被
    告開1張付款人新竹企銀、發票人甲○○、票號AA0000000號
    、面額65萬7千元的支票作為擔保。被告之後有陸續在還錢
    ，直至93年12月1日，被告約伊至桃園市○○路上真鍋咖啡
    店內要處理該筆債務，伊說伊人在桃園市○○路○段4號「阿
    匹婆排骨店」，所以被告就帶了10幾個人一起過來，被告就
    介紹1名女子說是被告的大姊，要替被告還錢，該名女子就
    坐在伊前面，問伊被告欠多少錢，並問伊支票有無帶來，伊
    就從身上的口袋拿出來支票，把支票放在桌上，該名女子看
    了一眼後，伊就把支票收回放在上衣口袋，然後就和該名女
    子談債務，後來該名女子叫伊交出支票，伊說錢沒有還，為
    何要給票，該名女子就叫旁邊的人過來搶支票，這時就有人
    先把伊的手抓住，又有人從伊後面抱住，另一人就動手從伊
    上衣口袋搶走支票，搶到支票後，就有4、5個人開始毆打伊
    ，並往外面馬路的方向拉云云（見偵查卷第8頁反面、第37
    頁之94年1月19日訊問筆錄，原審卷第75頁），但當時在場
    有證人即藥燉排骨店老板毆金松及證人邱火傳，渠等均為告
    訴人所認識，且尚有其他人在店內消費，乃告訴人突遭被告
    及其友人強盜財物，竟未呼救，實與常情相悖，是告訴人之
    指訴，已有可疑。
(二)又證人即在場目睹本案發生經過之邱火傳於警詢時證稱：我
    看到告訴人進入藥燉排骨店，後來又看見被告進入該排骨店
    ，被告後面跟著一個女子及一群年輕人，雙方交談後，後來
    這群人就強押控制住告訴人之行動，並自告訴人口袋中搶走
    一件物品，搶完後就毒打告訴人，打完後又強押至店外，在
    店外我有看見他們他們毆打告訴人，我很確定被告有動手打
    云云，嗣於原審時又改稱：93年12月1日晚上9點左右，伊在
    阿匹婆店內吃排骨，其後就看到告訴人乙○○1人進入店內
    ，約10分鐘左右進來一大堆人，其中一個人就是被告，伊親
    耳聽見被告介紹一個女子給告訴人乙○○認識，並說該女子
    是被告的大姐，後來該名女子就和告訴人乙○○在講話，講
    些什麼伊聽不到，但伊有聽到這個女的對旁邊的人說把票搶
    回來，接著就有一個男的把告訴人抱住，另一個男的從告訴
    人口袋拿東西，但是拿什麼我不清楚，接著3、4個人就把告
    訴人硬從店裡拖出去，拖的過程中有毆打告訴人，告訴人也
    沒有反抗云云，就告訴人遭搶後被人毆打之情節及被告是否
    毆打告訴人，前後不一其詞，已非無瑕疵可指，且與證人陳
    衍儒、魏彩鳳於檢察官偵查中及原審審理時證稱有看到告訴
    人與2、3個人拉扯大約是二十幾歲的年輕人等語，證人歐金
    松於原審審理時證稱：當日生意很好客人很多，我在忙，店
    裡面有人吵架，為什麼這樣，我也不知道，乙○○出門的時
    候，有跟人拉扯，拉扯的人不是被告等語不符（原審卷第83
    、85、86、173頁）自不足採為認定事實之基礎。
(三)公訴人雖指稱：告訴人乙○○遭毆打之採證照片4張、診斷
    證明書1紙（偵查卷第10至12頁），至多僅能證明告訴人確
    實受有前開傷害，尚不足證明被告確有意圖為自己不法之所
    有而搶到告訴人之財物，自亦不足採為不利被告之認定。
(四)公訴人雖又指稱：被告積欠告訴人67萬5千元，陸續清償53
    萬元後，即未繼續清償，告訴人乙○○即向被告甲○○催討
    被告竟強盜告訴人之支票，有新竹國際商業銀行支票1紙、
    遠東國際商業銀行綜合存款存摺、匯款申請書3紙、中華郵
    政ATM交易紀錄3紙為憑，但查：被告積欠告訴人65萬7千元
    是向告訴人陸陸續續借的，後來總共清償53萬元，也就是92
    年6月20日轉帳6萬元；92年8月25日轉帳2萬元；93年6月10
    日匯款10萬元；93年7月12日匯款10萬元；93年8月11日轉帳
    5 萬元；93年9月22日匯款10萬元；93年11月5日轉帳5萬元
    ；93年11月10日轉帳5萬元，除了上開53萬元以外，其餘均
    未清償，業經證人即被告之配偶劉楊英於原審證述明確，並
    有卷附銀行匯款條影本3紙、郵局轉帳交易明細影本3紙（偵
    查卷第18至21頁），及卷附新竹國際商業銀行桃園分行帳號
    000000000000、戶名劉楊英之往來明細1份為憑，足認被告
    確已清償53萬元，然此乃僅屬民事債務是否履約之問題，要
    難逕認被告確有涉犯強盜罪嫌，公訴人執此爭辯，亦嫌無據
    。
(五)綜上所述，本件除告訴人之指訴外，尚乏確據證明，此外，
    復查無其他積極證據，足資證明被告涉有強盜之犯行，自屬
    不能證明被告犯罪。
五、原審未為詳究，遽以論罪科刑，尚有違誤。公訴人上訴意旨
    仍陳詞認被告涉犯強盜罪嫌，指摘原判決不當，雖無理由，
    但被告上訴意旨否認犯罪，為有理由，自應將原判決予以撤
    銷，並依法諭知被告無罪之判決，以免冤抑。
據上論斷，應依刑事訴訟法第369條第1項前段、第364條、第301
條第1項前段，判決如主文。
本案經檢察官周志榮到庭執行職務。
中    華    民    國    95    年    5    月    17     日
                  刑事第四庭審判長法  官  蔡秀雄
                                  法  官  沈宜生
                                  法  官  黃金富
以上正本證明與原本無異。
檢察官如不服本判決，應於收受送達後10日內向本院提出上訴書
狀，其未敘述上訴之理由者並得於提起上訴後10日內向本院補提
理由書（均須按他造當事人之人數附繕本）。
                                  書記官  劉  瑗
中    華    民    國    95    年    5     月    18    日


司法院資訊處製作；財團法人民間司法改革基金會備份。
